臺灣士林地方法院交通事件裁定　　　　99年度交聲字第1184號
原處分機關　交通部公路總局臺北區監理所基隆監理站
異　議　人
即受處分人　正隆通運有限公司
法定代理人　張淑惠
代　理　人　施正山
上列異議人即受處分人因違反道路交通管理處罰條例案件，對於
交通部公路總局臺北區監理所基隆監理站於民國99年11月4 日所
為之處分（原處分案號：基監字第裁42-C00000000號）聲明異議
，本院裁定如下：
    主  文
原處分撤銷。
正隆通運有限公司不罰。
    理  由
一、原處分意旨略以：異議人即受處分人正隆通運有限公司（下
    稱正隆公司）所有之車牌號碼187-KP號營業貨櫃曳引車（下
    稱系爭曳引車），附掛勝泰運輸股份有限公司（下稱勝泰公
    司）所有之車牌號碼CU-72 號營業半拖車（下稱系爭半拖車
    ），於民國99年9 月8 日14時56分許，在臺北縣五股鄉（現
    為新北市五股區○○○○路116 巷1 號處，經警查獲「使用
    他車號牌行駛」之違規（曳引之系爭半拖車使用「CU-72 」
    車牌），依道路交通管理處罰條例第12條第1 項第5 款、第
    2 項規定，裁處受處分人罰鍰新臺幣（下同）10,800元，並
    吊銷牌照。
二、異議意旨略以：受處分人正隆公司係受勝泰公司委託，提供
    系爭曳引車拖運半拖車，系爭曳引車並未懸掛他車車牌；系
    爭半拖車係勝泰公司所有，半拖車本身之車牌號牌即為「CU
    -72 」，半拖車車尾並掛有「CU-72 」之車牌，雖因司機疏
    忽未依規定在車身打刻或懸掛號碼牌，但該板架之長寬高均
    與「CU-72 」之牌照登記書相符，並無「使用他車牌照」之
    情形，且半拖車之違規與曳引車無關，原處分遽裁罰曳引車
    所有人，殊非適法，應予撤銷等語。
三、按拖車標識牌應以銅合金或不鏽鋼板製作，字體應端正、清
    晰、明確，採用銲接或鉚接方式固定於車架上；拖車應於標
    識牌下方之車身（架）上打刻車身（架）號碼，其車身（架
    ）號碼內容應包含型式代號及流水號碼，拖車標識牌及車身
    （架）號碼打刻規定第1 條、第2 條定有明文。次按汽車牌
    照借供他車使用或使用他車牌照行駛者，處汽車所有人新臺
    幣3,600 元以上10,800元以下罰鍰，並禁止其行駛；前項第
    5 款之牌照吊銷之；又汽車未依規定於車身標明指定標識者
    ，處汽車所有人新臺幣900 元以上1,800 元以下罰鍰，道路
    交通管理處罰條例第12條第1 項第5 款、第2 項、第16條第
    1 項第3 款亦分別定有明文。經查，系爭曳引車為正隆公司
    所有，前揭半拖車為勝泰公司所有，有車籍查詢資料2 紙附
    卷可稽（本院卷第21-1、22頁），系爭曳引車於上開時地附
    掛系爭半拖車，系爭半拖車未於車身（架）上打刻車身（架
    ）號碼及懸掛車身號碼牌，僅於車尾懸掛「CU-72 」牌照而
    為警查獲，有證人即舉發本件違規之員警林志勇證稱：伊於
    上開時間行經違規地點，看見系爭曳引車正在卸貨，便前往
    盤查，發現系爭半拖車之車身未打刻及懸掛車身號牌，依交
    通部92年7 月30日會議紀錄，半拖車只要未打刻車身號碼，
    屬違反道路交通管理處罰條例第12條第1 項第5 款規定之「
    使用他車牌照行駛」，附掛半拖車之曳引車所有人也要受罰
    ，故製單舉發勝泰公司「牌照借供他車使用」之違規，舉發
    受處分人「使用他車牌照行駛」之違規等語可稽（本院卷第
    25頁正面），並有違規採證照片7 幀、系爭半拖車行車執照
    在卷可參（本院卷第31、34、44頁），復經正隆公司以書狀
    陳述在卷（本院卷第5 、12頁），及其代理人到庭供稱：系
    爭半拖車之車身號碼牌放在勝泰公司，未放在半拖車上等語
    （本院卷第26頁正面），是上開事實，堪以認定。可徵受處
    分人正隆公司因系爭半拖車未依規定於車身（架）上打刻及
    懸掛車身（架）號牌，因系爭半拖車附掛於系爭曳引車，系
    爭曳引車之所有人即正隆公司因而受罰，而非因系爭曳引車
    未懸掛「187-KP」車牌而受罰，是受處分人正隆公司辯稱系
    爭曳引車使用本身之「187-KP」牌照，不應受罰等語，尚屬
    誤解，合先敘明。
四、次查，證人林志勇證稱：駕駛系爭曳引車之司機張銘書提供
    駕照、行照、系爭半拖車使用證給伊查看，系爭半拖車之牌
    照確實是「CU-72 」，只是未依規定在車身打刻車牌號碼及
    懸掛車身號碼牌，伊依照上開交通部會議紀錄認定屬於半拖
    車違規使用他車牌照，不需要再丈量系爭半拖車之規格是否
    與「CU-72 」之半拖車使用證之內容相符，伊舉發勝泰公司
    違規是指未打刻或懸掛車號號牌，不是指系爭半拖車之板架
    是另一部半拖車之板架等語（本院卷第25頁正面），依證人
    林志勇上開證述，可證前揭半拖車之車牌號碼確係「CU-72
    」，又前揭半拖車車長為654 公分、車寬為250 公分、車高
    為136 公分，出廠年份為1984年，型式為「FYL-200 」，車
    架號碼為「73030 」，有交通部公路總局臺北區監理所99年
    12月16日北監車字第0990069950號函所附「CU-72 」號（換
    牌前之牌照號碼車先後為「BQ-73 」、「CS-91 」）拖車牌
    證登記書、拖車車籍查詢資料可稽（本院卷第47至50頁），
    適與員警查獲系爭曳引車、半拖車現場取得之車身號碼牌之
    打刻內容完全相符（本院卷第44頁上方、第45頁上方），益
    證系爭半拖車之車牌號碼即為「CU-72 」，系爭半拖車車尾
    懸掛之「CU-72 」車牌係該半拖車本身之車牌，並無使用他
    車牌照之情事，尚難因系爭半拖車未依規定標示車身號碼，
    即遽認「CU-72 」車牌係其他半拖車之車牌，而逕認系爭半
    拖車違規使用「CU-72 」之車牌。又系爭半拖車車身漆有「
    峰」字樣（本院卷第34頁右方中、下方照片），惟員警並未
    查證上開車身標示係何意，經證人林志勇證述在卷（本院卷
    第25頁背面），受處分人正隆公司之代理人並辯稱：系爭半
    拖車之車主在車身上寫特定字樣或編號供辨認，並未違法等
    語（本院卷第26頁背面），復無其他事證足資證明系爭半拖
    車本身之車牌並非「CU-72 」，依罪疑唯輕原則，自不得逕
    為不利於受處分人正隆公司之認定。綜上事證，堪認系爭半
    拖車之車牌確為「CU-72 」，並無「使用他車牌照」之情事
    ，至系爭半拖車未依規定於車身標明指示標識，應屬違反道
    路交通管理處罰條例第16條第1 項第3 款，而此違規僅處罰
    「未依規定於車身標明指示標識」之半拖車所有人即勝泰公
    司，不及於系爭曳引車所有人即正隆公司，徵諸該規定明定
    處罰對象為「汽車所有人」即「半拖車所有人」甚明，原處
    分遽予裁罰受處分人，顯有未洽。
五、復查，交通部90年2 月8 日交路90字第001229號函、交通部
    公路局（現為公路總局）90年2 月13日（90）路監交字第90
    05808 號函雖均認：關於拖車違反道路交通管理處罰條例規
    定之「拖車未懸掛號牌」、「拖車使用他車牌照行駛者」、
    「使用註銷之牌照行駛者」等案件，應歸責於曳引車所有人
    而處罰之；交通部92年8 月19日交路字第0920008517號函檢
    附該部92年7 月30日召開「拖車違規舉發認定及領用牌照實
    務處理等事宜檢討」會議結論雖認：拖車至監理機關辦理檢
    驗時，其拖車車身（架）即應有打刻號碼，方據以登記於拖
    車使用證，故警方稽查發現拖車無打刻車身（架）號碼，但
    有使用證及合法牌照之行為，現行警察機關以違反道路交通
    管理處罰條例第12條第1 項第5 款使用他車牌照行駛舉發處
    罰，應屬妥適；現行使用他車牌照之拖車違規係歸責於曳引
    車所有人，其是否可直接歸責處罰拖車所有人，而僅在尋無
    拖車所有人之原則下方依道路交通管理處罰條例第85條第1
    項歸責運送人（即曳引車所有人），將再另案洽會相關法制
    單位之處理意見後再行確認等語（本院卷第35、39、51、53
    頁），惟查，系爭半拖車並無使用他車牌照之情形，雖未依
    規定打刻車身（架）號碼，然於車尾懸掛自身之「CU-72 」
    車牌，應屬違反道路交通管理處罰條例第16條第1 項第3 款
    「未依規定於車身標明指示標識」之違規，而非「使用他車
    牌照行駛」，業經本院認定如上，顯與前揭函示之違規情形
    有間，自無從依上開函示據以處罰系爭曳引車所有人即受處
    分人正隆公司。
六、綜上所述，本件異議為有理由，應由本院撤銷原處分，另諭
    知受處分人正隆公司不罰。
據上論斷，依道路交通事件處理辦法第19條前段，裁定如主文。
中    華    民    國  100     年    1     月    13    日
                    交通法庭法  官  陳美彤
以上正本證明與原本無異
如不服本裁定應於送達後5日內向本院提出抗告狀
                            書記官  吳旻玲
中    華    民    國  100     年    1     月    13    日